【裁判字號】    96,訴,942
【裁判日期】    970318
【裁判案由】    毒品危害防制條例
【裁判全文】
臺灣臺中地方法院刑事判決               96年度訴字第942號
公  訴  人  臺灣臺中地方法院檢察署檢察官
被      告  甲○○
上列被告因違反毒品危害防制條例案件，經檢察官提起公訴（九
十六年度毒偵字第九八九號），及移送併案審理（九十六年度毒
偵字第一八一三號），被告於本院準備程序就被訴事實為有罪之
陳述，經本院合議庭裁定改行簡式審判程序，判決如下：
    主    文
甲○○施用第一級毒品，累犯，處有期徒刑壹年，減為有期徒刑
伍月又拾伍日，如易科罰金，以新臺幣壹仟元折算壹日。扣案之
第一級毒品海洛因壹包（淨重零點零肆公克，空包裝重零點參肆
公克），沒收銷燬之。
    犯罪事實
一、甲○○前因施用毒品案件，經依本院九十一年度毒聲字第一
    二四一號裁定送勒戒處所觀察、勒戒後，認有繼續施用毒品
    之傾向，再依本院九十一年度毒聲字第一四五三號裁定送強
    制戒治，於民國九十二年十二月三十一日日執行完畢，並由
    臺灣臺中地方法院檢察署檢察官以九十三年度戒毒偵字第四
    六號為不起訴處分確定。其仍不知警惕，又因施用毒品案件
    ，於九十四年四月二十八日經臺灣彰化地方法院以九十三年
    度訴字第一七四四號判決處有期徒刑八月，於九十四年五月
    二十三日確定，甫於九十四年十二月八日執行完畢。詎甲○
    ○仍不知悔改，於強制戒治執行完畢後五年內，復基於施用
    第一級毒品海洛因之犯意，於九十六年二月三日，在臺中市
    ○○路友人住處，以針筒注射之方式，施用第一級毒品海洛
    因一次。嗣經警於九十六年二月三日十九時五十分，在臺中
    市○○路與博館東街口處查獲，並扣得第一級毒品海洛因一
    包（淨重○‧○四公克，空包裝重○．三四公克）。
二、案經臺中市警察局第二分局報告臺灣臺中地方法院檢察署檢
    察官偵查起訴。
    理    由
壹、程序方面：
一、按除被告所犯為死刑、無期徒刑、最輕本刑為三年以上有期
    徒刑之罪或高等法院管轄第一審案件者外，於法院行準備程
    序進行中，被告先就被訴事實為有罪之陳述時，審判長得告
    知被告簡式審判程序之旨，並聽取當事人、代理人、辯護人
    及輔佐人之意見後，裁定進行簡式審判程序；且受命法官行
    準備程序，與法院或審判長有同一之權限；又簡式審判程序
    之證據調查，不受刑事訴訟法第一百五十九條第一項、第一
    百六十一條之二、第一百六十一條之三、第一百六十三條之
    一及第一百六十四條至第一百七十條規定之限制，刑事訴訟
    法第二百七十三條之一第一項、第二百七十九條第二項前段
    、第二百七十三條之二分別定有明文。
二、查本件被告甲○○所犯為死刑、無期徒刑、最輕本刑為三年
    以上有期徒刑以外之罪，且非高等法院管轄第一審之案件，
    經本院合議庭裁定由受命法官行準備程序時，被告就被訴事
    實為有罪之陳述後，復經本院合議庭裁定由受命法官獨任行
    簡式審判程序，是其證據之調查，自不受刑事訴訟法第一百
    五十九條第一項、第一百六十一條之二、第一百六十一條之
    三、第一百六十三條之一及第一百六十四條至第一百七十條
    規定之限制，合先敘明。
貳、實體方面：
一、上揭犯罪事實，業據被告坦承不諱，且被告於九十六年二月
    三日十九時五十分許為警查獲後，經警採集尿液送驗結果，
    確呈可待因及嗎啡陽性反應一情，有臺中市警察局第二分局
    委託鑑驗代號與真實姓名對照表、應受尿液採驗人尿液檢體
    採集送驗紀錄表及中山醫學大學附設醫院檢驗科藥物檢測中
    心九十六年二月十五日第0000000號、第00000
    00號藥物檢測報告各一紙在卷可稽；而扣案之白粉一包（
    淨重○‧○四公克，空包裝重○．三四公克），經鑑定結果
    ，含有第一級毒品海洛因成分一節，亦有法務部調查局九十
    六年三月十六日調科壹字第○九六二三○二二九九○號鑑定
    書一件附卷可證，足見被告之自白與事實相符，而堪採信。
    此外，並有照片、查獲現場圖附卷可稽，被告施用第一級毒
    品之行為足堪認定。又被告前因施用毒品案件，經依本院九
    十一年度毒聲字第一二四一號裁定送勒戒處所觀察、勒戒後
    ，認有繼續施用毒品之傾向，再依本院九十一年度毒聲字第
    一四五三號裁定送強制戒治，於民國九十二年十二月三十一
    日日執行完畢，並由臺灣臺中地方法院檢察署檢察官以九十
    三年度戒毒偵字第四六號為不起訴處分確定等情，有臺灣臺
    中地方法院檢察署刑案資料查註紀錄表及臺灣高等法院被告
    前案紀錄表各一份附卷可參。從而被告於前案強制戒治執行
    完畢後，五年內再犯施用第一級毒品罪，事證明確，應予依
    法論科。
二、論罪科刑
（一）查海洛因係毒品危害防制條例第二條第二項第一款所規定
      之第一級毒品。被告於前案強制戒治執行完畢，五年內再
      為如犯罪事實欄所載之施用第一級毒品海洛因之行為，核
      係犯同條例第十條第一項之施用第一級毒品罪。其施用前
      持後有毒品之行為，意在供己施用，故持有之低度行為，
      應為施用之高度行為所吸收，不另論罪。臺灣臺中地方法
      院檢察署九十六年度毒偵字第一八一三號案件移送併辦部
      分，與本案被告施用毒品之犯行，均係於九十六年二月三
      日採尿送驗結果呈可待因、嗎啡陽性反應，且被告供述僅
      曾於九十六年二月三日施用一次第一級毒品海洛因，故併
      辦部分與被告上開施用第一級毒品犯行屬同一行為，而為
      事實上一罪，本院自應一併審究，附此敘明。
（二）被告曾因施用毒品案件，於九十四年四月二十八日經臺灣
      彰化地方法院以九十三年度訴字第一七四四號判決處有期
      徒刑八月，於九十四年五月二十三日確定，甫於九十四年
      十二月八日執行完畢一情，有上開前科表在卷可考，其於
      有期徒刑執行完畢後，五年以內再故意犯本件有期徒刑以
      上之罪，為累犯，應依刑法第四十七條第一項之規定加重
      其刑。
（二）爰審酌被告前因施用毒品犯行曾經觀察勒戒及強制戒治，
      竟又再施用毒品不輟，無視於毒品對於自身健康之戕害及
      國家對於杜絕毒品犯罪之禁令，再犯本件施用第一級毒品
      之犯行，惡性非輕，惟其本件僅施用一次第一級毒品海洛
      因，且事後坦承犯行，再本於施用毒品犯罪之人，亦為「
      病人」之考量等一切情狀，量處如主文所示之刑。
（三）又中華民國九十六年罪犯減刑條例，業於九十六年七月十
      六日施行，該條例第二條第一項規定「犯罪在中華民國九
      十六年四月二十四日以前者，除本條例另有規定外，依下
      列規定減刑：．．三、有期徒刑、拘役或罰金，減其刑期
      或金額二分之一。」，查本件被告犯罪之時間係九十五年
      十二月二十二日，且並無該條例第三條規定不得減刑之情
      形，自應依該條例第二條第一項第三款之規定減其刑期為
      有期徒刑六月。再依該條例第九條規定「犯最重本刑為五
      年以下有期徒刑以下之刑之罪，依本條例規定減為六月以
      下有期徒刑、拘役者，應於為減刑裁判時，併諭知易科罰
      金折算之標準。」，查本件被告所犯係毒品危害防制條例
      第十條第一項之施用第一級毒品罪，其法定刑為最重本刑
      五年以下有期徒刑之罪，是亦應依該條例第九條之規定，
      併諭知易科罰金折算之標準，附此敘明（按：被告雖曾於
      九十六年十一月九日經本院發布通緝，嗣於九十七年一月
      二十三日為警緝獲，有通緝書及警局通緝案件報告書等件
      在卷可憑，其係於該條例施行後經通緝並緝獲，核與該條
      例第五條限制減刑之要件不符，自無適用該條規定餘地，
      仍應予減刑）。
（四）扣案之白粉一包經送鑑定結果，確係第一級毒品海洛因，
      有前開鑑定書一份在卷足憑，為毒品危害防制條例第二條
      第二項第一款所指之第一級毒品，爰依同條例第十八條第
      一項前段規定，不問屬於犯人與否，宣告沒收銷燬之。
三、公訴意旨另以：被告自九十五年十一月間某日起至九十六年
    二月三日被查獲時前（即扣除前揭經本院論罪科刑之部分）
    止，亦有多次施用第一級毒品海洛因之犯行，而認此部分與
    前開有罪科刑之施用第一級毒品海洛因部分，有包括一罪之
    集合犯關係，因認被告此部分行為亦涉犯毒品危害防制條例
    第十條第一項之施用第一級毒品罪嫌等語。惟查：
（一）按犯罪事實應依證據認定之，無證據不得認定其犯罪事實
      ，又不能證明被告犯罪者應諭知無罪之判決，刑事訴訟法
      第一百五十四條第二項及第三百零一條第一項分別定有明
      文。又刑事訴訟法上所謂認定事實之證據，係指足以認定
      被告確有犯罪行為之積極證據而言，該項證據自須適合於
      被告犯罪事實之認定，始得採為斷罪資料；且事實之認定
      應憑證據，如未發現相當證據，或證據不足以證明，自不
      能以推測或擬制之方法，以為裁判之依據；次按認定不利
      於被告之事實，須依積極證據，茍積極之證據本身存有瑕
      疵而不足為不利於被告事實之認定，即應為有利於被告之
      認定，更不必有何有利之證據，而此用以證明犯罪事實之
      證據，猶須於通常一般人均不至於有所懷疑，堪予確信其
      已臻真實者，始得據以為有罪之認定，倘其證明尚未達到
      此一程度，而有合理性之懷疑存在，致使無從為有罪之確
      信時，即應為無罪之判決（最高法院八十二年度臺上字第
      一六三號判決、同院七十六年度臺上字第四九八六號、三
      十年度上字第八一六號及最高法院二十九年上字第三一○
      五號、四十年臺上字第八六號亦分別著有判例可資參照）
      。
（二）公訴人認被告涉有上開施用第一級毒品海洛因犯行，無非
      係以被告於警詢、偵查中之自白及被告施用毒品之犯行，
      本質上具有反覆、延續施行之特徵等情為其論據。訊據被
      告固曾於警詢中供承：施用第一級毒品海洛因之時間，第
      一次在九十五年十一月中旬，最後一次是九十六年二月二
      日十四時許云云；於偵查中供承：有自九十五年十一月間
      某日起，至九十六年二月三日止，有施用第一級毒品云云
      ；然其於本院九十六年七月三日訊問時則供稱：自九十六
      年一月起至九十六年二月三日，有施用第一級毒品海洛因
      云云；嗣於九十七年三月四日本院準備程序中則供述：僅
      於九十六年二月三日施用第一級毒品海洛因一次等語。是
      其不僅供述施用毒品之時間不一，而施用之次數、頻率亦
      無從認定，自難僅憑被告前後不一之自白，即認定被告除
      前揭論罪科刑之施用第一級毒品海洛因之外，尚有其他施
      用第一級毒品海洛因之行為。
（三）再按九十四年二月二日修正公布之刑法，業於九十五年七
      月一日施行，新刑法已將第五十六條連續犯之規定刪除，
      是原屬於複數行為之連續犯，即應以數罪之關係處理，而
      不能恣意的將原本數罪之結構，以接續犯或包括一罪等關
      係來涵蓋，否則將造成依修正前規定應加重其刑之犯罪，
      變成單一犯罪，亦不得加重其刑，此不僅使連續犯因不當
      圖利行為人而廢除之立法原意盡失，圖利行為人更勝以往
      。而施用毒品案件，雖有長時間反覆施用，然仍有偶一施
      用之情形，且有無成癮性，更因個人體質而異，尚不能一
      概認定施用毒品者均具有成癮性，而論以集合犯，且歷來
      實務均係以施用毒品之次數，以認定屬行為之單複數，在
      複數行為時再審酌其施用之時間等客觀情狀，以決定依連
      續犯或數罪處斷。於刑法刪除連續犯之規定後，施用毒品
      罪之本質並未變更，依前揭說明，自應回歸數罪併罰處理
      ，方符合法理。是公訴意旨認被告自九十五年十一月間某
      日起，至九十六年二月三日止（扣除前揭經本院論罪科刑
      之部分）多次施用第一級毒品之行為，具有成癮性，惟並
      未舉證證明之，自難以集合犯論以一罪，合先敘明。
（四）復按，刑事訴訟法第一百五十六條第二項規定，被告雖經
      自白，仍應調查其他必要之證據，以察其是否與事實相符
      。立法目的乃欲以補強證據擔保自白之真實性；亦即以補
      強證據之存在，藉之限制自白在證據上之價值。而所謂補
      強證據，則指除該自白本身外，其他足資以證明自白之犯
      罪事實確具有相當程度真實性之證據而言。雖其所補強者
      ，非以事實之全部為必要，但亦須因補強證據與自白之相
      互利用，而足使犯罪事實獲得確信者，始足當之，最高法
      院著有七十四年臺覆字第一○號判例可資參照。被告固於
      警詢、偵查及本院中自白尚有其餘施用第一級毒品海洛因
      之犯行，然除前揭經本院論罪科刑之九十六年二月三日，
      施用第一級毒品海洛因一次之犯行外，其餘犯行，遍觀全
      案卷證，並無其他補強證據足以證明被告之上開自白與事
      實相符。況施用第一級毒品海洛因後，二十四小時內經由
      尿液排出之量可達使用劑量百分八十，且其於尿液中排出
      之最長時限，受施用劑量及頻率、施用方式、飲水量之多
      寡、個人體質及其代謝情況等因素影響，因個案而異，一
      般可檢出之最長時間為服用後二至四天等情，有行政院衛
      生署管制藥品管理局九十年五月四日管檢字第九三九○二
      號、九十二年十二月二日管檢字第○九二○○○九九九○
      號函可參。是上開濫用藥物檢驗報告，亦僅能作為被告有
      於九十六年二月三日，施用第一級毒品海洛因一次之適合
      證明，而無法證明被告尚有其餘施用第一級毒品海洛因之
      犯行，尚不足以證明被告有反覆、接連施用第一級毒品海
      洛因之成癮性行為。故被告自九十五年十一月間某日起至
      九十六年二月三日止（扣除前揭經本院論罪科刑之部分）
      ，亦涉有施用第一級毒品海洛因之罪嫌既屬不能證明，惟
      公訴意旨認被告此部分行為與前揭論罪科刑之施用第一級
      毒品罪間有集合犯之實質上一罪關係，爰不另為無罪之諭
      知。
四、至臺灣臺中地方法院檢察署檢九十六年度毒偵字第二九一○
    號、九十六年度毒偵字第三七二六號移送併案審理部分，認
    被告分別於九十六年四月二十七日十五時三十一分許回溯九
    十六小時內某時點，及九十六年七月二日二十一時三十分許
    回溯九十六小時內某時點，亦有施用第一級毒品海洛因犯行
    。惟查被告上開併案部分之施用第一級毒品海洛因之時間，
    其距本案被告前次施用第一級毒品海洛因之時間，相距分別
    達約二個月、五個月，其間亦無任何證據足資證明被告有接
    續施用海洛因之情形，足見被告於九十六年四月二十七日十
    五時三十一分許回溯九十六小時內某時點，及九十六年七月
    二日二十一時三十分許回溯九十六小時內某時點，施用第一
    級毒品海洛因之犯行係另行起意甚明，且上開移送併案之施
    用第一級毒品海洛因之犯行，與經起訴論罪部分之犯行間，
    均明顯可分而具有獨立性，核與最高法院八十六年臺上字第
    三二九五號判例所稱「數行為於同時同地或密切接近之時地
    實施」之接續犯特性並不相符，已難認合於「接續犯」之前
    提要件，且亦不能依「集合犯」逕將併辦部分之施用第一級
    毒品海洛因之犯行論以「包括一罪」。故而，檢察官移送併
    案審理部分之被告所為，既應依新法處斷，而其施用海洛因
    之犯行至少將被評價為二個以上獨立行為，自當論以數罪而
    分論處罰，是此部分應退由檢察官另行處理。
據上論斷，應依刑事訴訟法第二百七十三條之一第一項、第二百
九十九條第一項前段，毒品危害防制條例第十條第一項、第十八
條第一項前段，刑法第十一條、第四十七條第一項、第四十一條
第一項前段，中華民國九十六年罪犯減刑條例第二條第一項第三
款、第七條、第九條，判決如主文。
中    華    民    國    97    年    3     月    18    日
                  刑事第九庭    法  官  莊秋燕
以上正本證明與原本無異。
如不服本判決，應於收受送達後十日內向本院提出上訴書狀（應
敘述具體理由並附繕本）。
上訴書如未敘述理由，應於上訴期間屆滿後二十日內補提理由書
於本院。
                                書記官  顏督訓
中    華    民    國    97    年    3     月    18    日
附錄論罪科刑法條：
毒品危害防制條例第十條第一項
施用第一級毒品者，處六月以上五年以下有期徒刑。


司法院資訊處製作；財團法人民間司法改革基金會備份。
